臺灣士林地方法院民事判決
110年度訴字第1121號
原      告  敦元建設股份有限公司

法定代理人  吳為國  
訴訟代理人  李自平律師
被      告  敦福國際有限公司

兼
法定代理人  吳昌福  

共      同
訴訟代理人  鄭淑燕律師
            黃永琛律師
複代理人    孫誠偉律師
上列當事人間請求損害賠償等事件，本院於民國110年12月7日言
詞辯論終結，判決如下：
    主  文
一、原告之訴及假執行之聲請均駁回。
二、訴訟費用由原告負擔。
    事  實  及  理  由
一、原告起訴主張：
（一）兩造前簽立不動產買賣契約書（下稱系爭契約），由原告
      出售門牌號碼臺北市○○區○○路○段00巷00號3樓房屋（下稱
      A5-3F房屋）予被告敦福國際有限公司（下稱敦福公司，
      與被告吳昌福合稱被告，如單指1人則逕稱其名），並交
      付A5-3F房屋所坐落同區康寧段二小段67地號土地之所有
      權狀（下稱系爭所有權狀）予訴外人即吳昌福委託之地政
      士吳素孟辦理所有權移轉登記，吳素孟再交付吳昌福占有
      。嗣原告分別出售其所有門牌號碼同區內湖路三段60巷27
      號3樓、31號10樓房屋（下分別稱A1-3F、A3-10F房屋）予
      訴外人林雲龍、王維庭，惟因系爭所有權狀為被告占有且
      拒絕返還，亦拒絕配合辦理權狀分割，致原告無從辦理移
      轉登記，僅得解除A1-3F、A3-10F房屋之買賣契約，並受
      有新臺幣（下同）332萬9,760元之損害，因該損害係吳昌
      福拒絕返還系爭所有權狀所生，爰先位依民法第184條第1
      項前段、後段、公司法第23條第2項規定，請求被告就上
      開損害連帶負賠償責任；備位主張敦福公司違反其依系爭
      契約所負返還系爭所有權狀或配合辦理權狀分割之從給付
      義務或附隨義務，依民法第227條第1項規定，向敦福公司
      請求損害賠償等語。
（二）並聲明：
    1.被告應連帶給付原告332萬9,760元，及自起訴狀繕本送達
      翌日起至清償日止，按週年利率百分之5 計算之利息。
    2.願供擔保，請准宣告假執行。 
二、被告抗辯則以：
（一）兩造前簽立系爭契約，由被告向原告購買A5-3F房屋，被
      告並依系爭契約第2條第1項約定，給付第1期買賣價金407
      萬5,000元予原告，原告則依系爭契約第4條約定，交付系
      爭所有權狀予被告辦理移轉登記，是被告依系爭契約法律
      關係占有系爭所有權狀，對原告自不構成侵權行為。又敦
      福公司依系爭契約約定，並無返還系爭所有權狀或配合辦
      理權狀分割之從給付義務或附隨義務，亦無從構成不完全
      給付。況A1-3F、A3-10F房屋為吳昌福及訴外人吳為國之
      合夥財產，原告不得擅自出售。是原告向被告請求損害賠
      償，均無理由等語，資為抗辯。
（二）並聲明：
    1.原告之訴及假執行之聲請均駁回。
    2.如受不利判決，願供擔保請准宣告免為假執行。
三、本院得心證之理由：
（一）按因故意或過失，不法侵害他人之權利者，負損害賠償責
      任。故意以背於善良風俗之方法，加損害於他人者亦同，
      民法第184條第1項定有明文。又侵權行為保護之客體，主
      要為被害人之固有利益（又稱持有利益或完整利益），民
      法第184條第1項前段所保護之法益，原則上限於權利（固
      有利益），而不及於權利以外之利益特別是學說上所稱之
      純粹經濟上損失或純粹財產上損害，以維護民事責任體系
      上應有之分際，並達成立法上合理分配及限制損害賠償責
      任，適當填補被害人所受損害之目的，故該條項前段所定
      過失侵權行為之成立，須有加害行為及權利受侵害為成立
      要件（最高法院101年度台上字第496號判決意旨參照）。
      又本項規定前後兩段為相異之侵權行為類型。關於保護之
      法益，前段為權利，後段為一般法益。關於主觀責任，前
      者以故意過失為已足，後者則限制須故意以背於善良風俗
      之方法加損害於他人，兩者要件有別，請求權基礎相異，
      訴訟標的自屬不同（最高法院86年度台上字第3760號判決
      意旨參照）。經查：
　　1.原告於民國109年4月24日出售A5-3F房屋予敦福公司，並
      於同年5月8日交付系爭所有權狀予吳素孟，吳素孟再交付
      吳昌福占有。嗣原告另出售A1-3F、A3-10F房屋予林雲龍
      、王維庭，又分別於109年7月6日、110年7月29日與渠等
      合意解除買賣契約，總計受有332萬9,760元之損害。又原
      告、敦福公司分別於109年間就A5-3F房屋之買賣契約為解
      除之意思表示，經中華不動產仲裁協會於110年6月25日以
      109年度華仲裁字第10號判斷書認定雙方之解約均不合法
      等情，為兩造所不爭執（本院卷第461-462頁），是此部
      分事實，應堪認定。
　　2.兩造於系爭契約第4條約定：「乙方（即原告）應於前條
      第1次付款時交付所有權狀、戶籍資料…甲方（即被告）應
      於5日內交付配合地政士作業及過戶所需一切證件，送至
      地政士處憑辦…」（本院卷第53頁），可知原告於收受被
      告給付之第1期買賣價金後，依約即有交付系爭所有權狀
      予被告辦理移轉登記之義務，則吳昌福占有系爭所有權狀
      ，應屬有權占有，並無侵害原告之所有權，或有何妨害原
      告所有權行使之情事可言。而原告之所有權既未受任何侵
      害，自無從依民法第184條第1項前段規定，向吳昌福請求
      損害賠償甚明。
　　3.又原告因解除A1-3F、A3-10F房屋受有332萬9,760元之損
      害，核屬純粹經濟上損失，其如主張損害係因吳昌福之侵
      權行為所致，應證明吳昌福以背於善良風俗之方法占有系
      爭所有權狀。而吳昌福係因兩造就A5-3F房屋成立買賣契
      約，為移轉所有權登記而取得系爭所有權狀，係基於系爭
      契約約定而有權占有系爭所有權狀乙節，業經認定如上；
      嗣兩造雖於履約過程產生爭議，惟於系爭契約尚未解消前
      ，吳昌福占有系爭所有權狀，仍屬有權占有，自難認其占
      有行為有何背於善良風俗可言，是原告亦無從依民法第18
      4條後段規定，向吳昌福主張侵權行為損害賠償。
　　4.綜上所述，吳昌福係有權占有系爭所有權狀，並未侵害原
      告之任何權利，其占有行為亦非背於善良風俗，揆諸首開
      條文規定及最高法院判決要旨，原告依民法第184條第1項
      前段、後段規定，向吳昌福請求損害賠償云云，即屬無據
      。又吳昌福對原告既不構成侵權行為，則原告另依公司法
      第23條第2項規定，請求敦福公司連帶負損害賠償責任云
      云，亦屬無據。　　
（二）次按契約成立生效後，債務人除負有給付義務（包括主給
      付義務與從給付義務）外，尚有附隨義務。所謂附隨義務
      ，乃為履行給付義務或保護債權人人身或財產上利益，於
      契約發展過程基於誠信原則而生之義務，包括協力及告知
      義務以輔助實現債權人之給付利益。倘債務人未盡此項義
      務，應負民法第227條第1項不完全給付債務不履行之責任
      （最高法院100年度台上字第2號判決意旨參照）。申言之
      ，債務人因契約所負之從給付義務及附隨義務，均係為促
      成契約履行而課與債務人之義務；而與履行契約無關之事
      項，尚難認債務人有何從給付義務或附隨義務可言。經查
      ：原告另主張敦福公司拒絕返還系爭所有權狀或配合辦理
      權狀分割，致原告與林雲龍、王維庭合意解除A1-3F、A3-
      10F房屋買賣契約，係違反依系爭契約所生之從給付義務
      或附隨義務云云。惟敦福公司依系爭契約所負之從給付義
      務或附隨義務，應僅在於促成系爭契約之履行，即促使兩
      造買賣A5-3F房屋之交易成功。至A1-3F、A3-10F房屋得否
      順利履行，與敦福公司依系爭契約所負之義務，實不具有
      任何關聯。是依上開說明，自難認敦福公司依系爭契約負
      有返還系爭所有權狀或配合辦理權狀分割，使原告得順利
      履行A1-3F、A3-10F房屋買賣契約之從給付義務或附隨義
      務。而敦福公司既無此等從給付義務或附隨義務，原告對
      其主張不完全給付云云，實難謂有理由。
四、從而，原告先位依民法第184條第1項前段、後段、公司法第
    23條第2項規定，請求被告應連帶給付原告332萬9,760元，
    備位依民法第227條第1項規定，請求敦福公司應給付原告33
    2萬9,760元，及均自起訴狀繕本送達翌日起至清償日止，按
    週年利率百分之5 計算之利息，均為無理由，皆應予駁回。
    而原告之訴既經駁回，其假執行之聲請亦失所附麗，應併予
    駁回。
五、本件事證已臻明確，兩造其餘攻擊防禦方法及所提出之證據
    ，經本院審酌後，核與判決之結果不生影響，爰不一一論駁
    ，併此敘明。
六、訴訟費用負擔之依據：民事訴訟法第78條。
中　　華　　民　　國　　110 　年　　12　　月　　30　　日
                  民事第三庭    法  官  楊忠霖      
以上正本係照原本作成。 
如對本判決上訴，應於判決送達後20日內向本院提出上訴狀，若
委任律師提起上訴者，應一併繳納上訴審裁判費，否則本院得不
命補正逕行駁回上訴。
中　　華　　民　　國　　110 　年　　12　　月　　30　　日
                                書記官  賴怡婷